【裁判字號】    95,訴,491
【裁判日期】    951004
【裁判案由】    廢棄物清理法
【裁判全文】
臺中高等行政法院判決
                                     95年度訴字第00491號
                              .
原      告  恭榮企業股份有限公司
代  表  人  甲○○
被      告  臺中縣環境保護局
代  表  人  乙○○
訴訟代理人  丙○○○
上列當事人間因廢棄物清理法事件，原告不服臺中縣政府中華民
國95年5月29日府訴委字第0950148021號訴願決定，提起行政訴
訟，本院判決如下︰
    主  文
原告之訴駁回。
訴訟費用由原告負擔。
    事  實
一、事實概要：緣原告從事五金零件電鍍作業，經行政院環境保
    護署環境督察總隊中區環境督察大隊（下稱環保署中區督察
    大隊）於民國94年12月19日派員稽查，發現原告電鍍製程之
    廢水處理設備所產之污泥（A-8801）於94年4、6、7、9、10
    、11月未依規定以網路傳輸申報廠內貯存情形，已違反廢棄
    物清理法第31條第1項第2款規定，被告爰依廢棄物清理法第
    53 條規定，以95年2月15日環廢字第0950003801號函裁處罰
    鍰新台幣（下同）6萬元，並限期95年3月15日前完成改善。
    原告不服，提起訴願，遭決定駁回，遂提起本件行政訴訟。
二、兩造聲明：
    (一)原告聲明求為判決：訴願決定及原處分均撤銷。
    (二)被告聲明求為判決：駁回原告之訴。
三、兩造之陳述：
    (一)原告主張之理由：
    1.原告已成立30多年小公司，成員只有個位數，一直都配合
      政府政策做事，如一般事業廢棄物上網申報，原告知道時
      也立即上網申報事業廢棄物產生數量。但原告確實不知什
      麼時候開始要做廠內廢棄物暫存申報，為此被罰6萬元，
      懇請從寬。
    2.環保署中區督察大隊派員稽查，發現原告電鍍製程之廢水
      處理設備所產生之污泥未於94年4、6、7、9、10、11月未
      依規定以網路傳輸申報廠內貯存情形，原告已告之不知每
      月要申報廠內貯存量，因我們量小，不是每月清運，如每
      月清運即會申報，如94年5月20日及8月11日均有申報記錄
      。因工廠內污泥貯存量一旦飽和，原告就會請合法的清運
      公司，並有合法的棄置廠商來進行清除的工作，有上揭二
      次處理污泥發票影本可稽。
    3.本件被處罰實在錯愕，原告並無收到有關暫存須申報的任
      何公文、電話告知，或公開說明書，且每次清運完成後原
      告會立即上網申報，電腦上也無任何訊息告知不論有無清
      運，每月必須作暫存申報 (例如小視窗提示)，被告若體
      恤民營企業經營不易，願以輔導方式來推行新法規，原告
      願配合，但94年4月原告未申報，5月污泥清運申報時，為
      何被告無任何電腦畫面或來電告知，提醒廠商，讓企業能
      盡力配合新法規。請准予免罰。
    (二)被告答辯之理由：
    1.按廢棄物清理法第31條第1項第2款規定：「經中央主管機
      關指定公告一定規模之事業，應於公告之一定期限辦理下
      列事項：依中央主管機關規定之格式、項目、內容、頻率
      ，以網路傳輸方式，向直轄市、縣 (市)主管機關申報其
      廢棄物之產出、貯存、清除、處理、再利用、輸出、輸入
      、過境或轉口情形。」原告從事五金零件電鍍作業，經環
      保署中區督察大隊於94年12月19日派員稽查，發現原告電
      鍍製程之廢水處理設備所產之污泥（A-8801）於94年4、6
      、7、9、10、11月未依規定以網路傳輸申報廠內貯存情形
      ，已違反廢棄物清理法第31條第1項第1款及第2款規定，
      原告依行政程序法第105條第1項規定，向被告提出陳述意
      見書，經轉行政院環境保護署函釋結果，原告核實違反規
      定，被告爰依同法第53條規定處6萬元罰款並限期改善，
      並無不當。
    2.原告主張略以：原告不知道電鍍製程之廢水處理設備所產
      之污泥（A-8801）每月須網路申報廠內貯存情形且產出污
      泥（A-8801）量少。原告未接到宣導信函及說明會等云云
      ，惟原告辯稱不知有申報之義務，被告亦未作宣導，然查
      原告於94年3月9日、94年5月20日及94年8月11日均有申報
      紀錄，其主張不知顯然為推諉之詞，況行政罰法第8條規
      定，不得因不知法規而免行政處罰之責任，且本案並無阻
      卻違法之事由，又原告因為內部職員疏忽未申報所造成，
      依行政罰法第7條規定：「行為人（法人）違反法律上之
      義務而實際行為之職員之故意、過失，推定為該等組織之
      故意、過失。」就此，原告亦未舉證免責，原告之行為已
      違反廢棄物清理法第31條第1項第1款及第2款規定，爰依
      同法第53條規定裁處罰款，並無不當。
    3.另原告不服被告95年2月15日環廢字第0950003801號函所
      為處分提起訴願乙案，經台中縣政府95年5月29日府訴委
      字第0950148021號函駁回訴願。
    4.綜上，原告仍執陳詞提出本訴難謂有理由，請准如訴之聲
      明判決。
    理  由
一、按「經中央主管機關指定公告一定規模之事業，應於公告之
    一定期限辦理下列事項：．．．二、依中央主管機關規定之
    格式、項目、內容、頻率，以網路傳輸方式，向直轄市、縣
    (市)主管機關申報其廢棄物之產出、貯存、清除、處理、再
    利用、輸出、輸入、過境或轉口情形。但中央主管機關另有
    規定以書面申報者，不在此限。」、「有下列情形之一者，
    處新台幣6萬元以上30萬元以下罰鍰。經限期改善，屆期仍
    未完成改善者，按日連續處罰。情節重大者，並得命其停工
    或停業：一、貯存、清除、處理或再利用有害事業廢棄物違
    反第28條第1項、第7項、第31條第1項、第4項、第34條、第
    39條第1項或依第29條第2項所定管理辦法。」、「列表之有
    害事業廢棄物種類如下：一、製程有害事業廢棄物：指附表
    一所列製程產生之廢棄物。」、「違反行政法上義務之行為
    非出於故意或過失者，不予處罰。」、「不得因不知法規而
    免除行政處罰責任。但按其情節，得減輕或免除其處罰。」
    分別為廢棄物清理法第31條第1項第2款、第53條第1款、有
    害事業廢棄物認定標準第3條第1款、行政罰法第7條、第8條
    所明定。又「一、公告以網路傳輸方式申報廢棄物之產出、
    貯存、清除、處理、再利用、輸出及輸入情形之事業及清除
    、處理、再利用指定公告事業所產生之廢棄物者，應以本公
    告及中央主管機關網路傳輸申報系統所定格式、項目、內容
    及頻率向直轄市、縣（市）主管機關連線申報。二、指定公
    告事業屬廢棄物產生者或再利用者應申報項目、內容、頻率
    及方式：．．．（三）廢棄物貯存情形申報1.應於連線申報
    廢棄物清除、處理、再利用及輸出作業同時，連線申報剩餘
    於廠內該項廢棄物貯存情形資料。2.廢棄物貯存時間超過一
    個月以上，且無任何清除、處理、再利用及輸出行為時，應
    於每月月底連線申報廢棄物貯存情形資料。」為環保署93年
    6月29日環署廢字第0930045670號公告在案。
二、本件原告從事五金零件電鍍作業，經環保署中區督察大隊於
    94年12月19日派員稽查，發現原告電鍍製程之廢水處理設備
    所產之污泥（A-8801）於94年4、6、7、9、10、11月未依規
    定以網路傳輸申報廠內貯存情形，已違反廢棄物清理法第31
    條第1項第2款規定，被告爰依廢棄物清理法第53條規定，以
    95年2月15日環廢字第0950003801號函裁處罰鍰6萬元，並限
    期95年3月15日前完成改善。原告不服，循序提起本件行政
    訴訟，主張原告不知有申報之義務，被告機關亦未作宣導。
    原告並無收到有關暫存須申報的任何公文、電話告知，或公
    開說明書，且每次清運完成後原告會立即上網申報，電腦上
    也無任何訊息告知不論有無清運，每月必須作暫存申報（例
    如小視窗提示），被告若體恤民營企業經營不易，願以輔導
    方式來推行新法規，原告願配合，但94年4月原告未申報，5
    月污泥清運申報時，為何被告無任何電腦畫面或來電告知，
    提醒廠商，讓企業能盡力配合新法規，請准予免罰云云。
三、經查，原告從事五金零件電鍍作業，其電鍍產出污泥為有害
    事業廢棄物認定標準第3條第l款規定之製程有害廢棄物附表
    一行業別六、其他一、電鍍製程之廢水處理污泥；屬於環保
    署92年7月l7日環署廢字第0920051861號及94年4月l日環署
    廢字第094002489lA公告一、(三)８之金屬製品製造業，依
    廢棄物清理法第31條第l項第2款規定應以網路申報其廢棄物
    之產出、貯存情形。惟經環保署中區督察大隊派員稽查，發
    現原告電鍍製程之廢水處理設備所產之污泥（A-880l）於94
    年4、6、7、9、10、11月未依規定以網路傳輸申報廠內貯存
    情形，有環保署中區督察大隊環境稽查工作紀錄影本附卷可
    稽，該紀錄並經原告公司之人員游水萍簽名無誤，復為原告
    所不爭執，原告未依規定申報之事實，堪以認定。被告依法
    據以裁處罰鍰6萬元，並限期95年3月15日前完成改善，並無
    不合。原告雖為上開主張，然查有關應以網路傳輸方式申報
    廢棄物之產出、貯存、清除、處理、再利用、輸出及輸入情
    形之事業，環保署均會依據法令公告發布，原告於94年3月9
    日、5月20日及8月11日均有申報紀錄，其主張不知有申報之
    義務，顯然為推諉卸責之詞，況行政罰法第8條規定不得因
    不知法規而免除行政處罰之責任。又政令之推行，政府機關
    每於實施前均會加以宣導，被告已陳明就本件有關應以網路
    傳輸方式申報廢棄物之產出、貯存、清除、處理、再利用、
    輸出及輸入情形曾加以宣導。況廢棄物清理法並未規定於處
    罰前須加以輔導，始得加以處罰，縱使被告未加以輔導、電
    話告知或未於電腦畫面上告知每月必須申報之訊息，被告於
    原告違章時即對原告加以處罰，亦無違反法律之規定，原告
    請求准予免罰，即屬於法無據。綜上所述，原告之主張，均
    無可採。從而，原告未依規定以網路傳輸申報廠內貯存情形
    ，被告據以裁處罰鍰6萬元，並限期95年3月15日前完成改善
    ，核無違誤，訴願決定遞予維持，亦無不合。原告仍執前詞
    訴請撤銷，為無理由，應予駁回。
四、據上論結，本件原告之訴為無理由，依行政訴訟法第195條
    第1項後段、第98條第3項前段，判決如主文。
中    華    民    國    95    年    10    月    4     日
                第三庭審判長法  官  沈  應  南
                            法  官  許  金  釵
                            法  官  林  秋  華
以上正本證明與原本無異。
如不服本判決，應於判決送達後20日內向本院提出上訴書狀，其
未表明上訴理由者，應於提起上訴後20日內向本院提出上訴理由
書（須依對造人數附具繕本）；如於本判決宣示或公告後送達前
提起上訴者，應於判決送達後20日內補提上訴理由書（須附繕本
）。未表明上訴理由者，逕以裁定駁回。
提起上訴應預繳送達用雙掛號郵票390元（34元及5元郵票各10份
)。
中    華    民    國    95    年    10    月    4     日
                           書記官  邱  吉  雄


司法院資訊處製作；財團法人民間司法改革基金會備份。
